【裁判字號】    99,台上,4632
【裁判日期】    990722
【裁判案由】    傷害致重傷
【裁判全文】
最高法院刑事判決            九十九年度台上字第四六三二號
上  訴  人  甲○○
            乙○○
共      同
選任辯護人  廖宜祥律師
上列上訴人等因傷害致重傷案件，不服台灣高等法院台中分院中
華民國九十七年十月一日第二審判決（九十七年度上訴字第一三
六一號，起訴案號：台灣苗栗地方法院檢察署九十六年度偵字第
二二０八號），提起上訴，本院判決如下：
    主  文
上訴駁回。
    理  由
按刑事訴訟法第三百七十七條規定，上訴於第三審法院，非以判
決違背法令為理由，不得為之。是提起第三審上訴，應以原判決
違背法令為理由，係屬法定要件。如果上訴理由書狀並未依據卷
內訴訟資料，具體指摘原判決不適用何種法則或如何適用不當，
或所指摘原判決違法情事，顯與法律規定得為第三審上訴理由之
違法情形，不相適合時，均應認其上訴為違背法律上之程式，予
以駁回。本件原審審理結果，認為上訴人甲○○、乙○○兄弟與
已判決確定之范凱閎及其他不詳姓名之成年人多人共同基於傷害
之犯意，有如原判決事實欄所載傷害被害人丙○○、丁○○二人
，致丙○○受有切除全脾臟之重傷害等犯行明確，因而撤銷第一
審科刑之判決，變更檢察官所引刑法第二百七十八條第一項起訴
法條，改判依想像競合犯從一重仍論處上訴人二人共同犯傷害致
人重傷罪刑，已詳其調查、取捨證據之結果及憑以認定犯罪事
實之心證理由，並就上訴人二人否認犯行之供詞及所辯各語認非
可採，予以論述。而審判係法院集合當事人及訴訟關係人於法庭
，公開進行之訴訟程序，故各該參與審判程序而為訴訟行為之人
，均應依誠信原則行使訴訟程序上之權利，並應善盡協力完成訴
訟行為之義務，始克盡迅速審判之功。詰問乃調查人證之重要程
序，證人屆期是否到場，影響審判程序之順利進行至鉅，刑事訴
訟法第一百七十六條之二明定：「法院因當事人、代理人、辯護
人或輔佐人聲請調查證據，而有傳喚證人之必要者，為聲請之人
應促使證人到場」，係以就實務經驗而言，由當事人等聲請傳喚
之證人，一般均為有利於該造當事人之友性證人，因此課以為聲
請之人負有協力促使證人剋期到場之義務，以利案件之進行，期
使迅速審判之目的臻至。法院調查證據之義務，雖不因原聲請之
人違反協力促使證人到場而得豁免，惟如有因此導致審判程序延
滯之情形，應認屬可歸責於為聲請之人之事由，至於證人違背到
場之義務，倘依原判決所為其他證據上之論斷，已足認為聲請之
人所欲傳喚證人之待證事實已臻明確，事實審法院縱曾予以調查
，亦無從動搖原判決就犯罪事實之認定者，即不得以其未予調查
，遽指判決為違法。本件乙○○抗辯其案發時未到現場，並聲請
傳喚證人張家明為證。然查原判決就同一待證事實，業已就乙○
○另舉之證人張英傑、翁家榆（乙○○之母）與甲○○等人所為
利己之證詞，及證人丙○○、丁○○與邱志龍等人指證乙○○確
實有在現場之情，暨范凱閎（共同正犯）於第一審之供證，參酌
案內其他證據資料，本於證據取捨之職權行使，詳予比對、闡述
其採取及捨棄對立供述證據其中一部之心證理由，暨憑以認定乙
○○參與犯案之論據甚詳，所為論斷說明，並不悖乎經驗與論理
法則，自不容任意指為違法。證人張家明經合法傳喚無正當理由
不到庭，原審未予拘提雖不無程序上之瑕疵，而乙○○未促使其
到場亦難謂無違反協力訴訟行為之義務，然原判決依上開證據上
之論斷，其待證事項既已明灼，則該張家明即令到場為有利於乙
○○之證述，自仍不足以否定或推翻乙○○確有在現場持木棍參
與毆打被害人等犯罪事實之認定。從而上訴意旨執以指摘原審未
傳拘張家明到庭詰問，有應調查之證據未予調查及判決理由不備
之違法云云，即非適法之第三審上訴理由。另上開在第一審已傳
喚過及在先前程序中已為有利於上訴人二人陳述之證人，其同一
之待證事實既已明瞭，則上訴人二人在原審重為聲請傳喚及聲請
測謊，自不具調查之必要性。原判決就此疏未說明，容有微疵，
因於判決結果不生影響，按之刑事訴訟法第三百八十條規定，自
不得執為上訴第三審之合法理由。又共同正犯應就全部犯罪結果
共負責任，故正犯中之一人，其犯罪已達於既遂程度者，其他正
犯亦應以既遂論科。而中止犯仍為未遂犯之一種，必須犯罪之結
果尚未發生，始有成立之可言。共同正犯之一人或數人雖已中止
其犯罪行為，尚未足生中止之利益，必須經由其中止行為，予其
他正犯以實行之障礙；或勸導正犯全體中止；或有效防止其犯罪
行為結果之發生；或其犯罪行為結果之不發生，雖非防止行為所
致，而行為人已盡力為防止行為者，始能依中止未遂之規定減輕
其刑。稽之原判決確認之事實，上訴人二人及范凱閎等人係已然
將被害人二人毆打一段時間成傷倒地後，甲○○始見事態嚴重而
出手阻擋同夥繼續毆打與其有同事情誼之丁○○，使丁○○僅受
有頭部外傷併腦震盪、後枕部血腫約2〤2公分、左髖部鈍挫傷等
傷害。原判決因認上訴人二人與其同夥基於傷害之犯意聯絡，共
同圍毆丁○○、丙○○，致丙○○受有脾臟破裂全切除之重傷害
結果，應在犯意聯絡範圍內之行為，同負全部責任，並無不合。
上訴意旨置原判決所為明白論斷於不顧，仍持已為原判決指駁之
陳詞再事爭辯，或對於事實審法院取捨證據與自由判斷證據證明
力之職權行使，徒以自己之說詞，任意指為違法，或單純為事實
上枝節性之爭辯，要與法律規定得為第三審上訴理由之違法情形
，不相適合。再上訴人二人所提上訴書狀載以：援用前呈原審所
具書狀等語資為上訴理由之一，與刑事訴訟法第三百八十二條第
一項所謂上訴書狀應述上訴之理由之規定不侔，其此部分之上
訴亦非合法。依上所述，上訴人二人之上訴違背法律上之程式，
俱應予駁回。
據上論結，應依刑事訴訟法第三百九十五條前段，判決如主文。
中    華    民    國  九十九  年    七    月  二十二  日
                      最高法院刑事第十三庭
                          審判長法官  賴  忠  星
                                法官  呂  丹  玉
                                法官  吳      燦
                                法官  蔡  名  曜
                                法官  葉  麗  霞
本件正本證明與原本無異
                                      書  記  官
中    華    民    國  九十九  年    七    月  二十六  日
                                                      K

司法院資訊處製作；財團法人民間司法改革基金會備份。
